臺灣高雄地方法院民事裁定　　　　　　　 95年度抗字第201號
抗　告　人　甲○○
　　　　　　即合同炭素工業股份有限公司清算人
上列抗告人聲請呈報清算人事件，抗告人對於民國95年7月12日
本院80年度司字第13 號裁定提起抗告，本院裁定如下：
  主  文
原裁定廢棄。
本件清算准自民國九十五年三月一日起展期六個月結算。
聲請及抗告程序費用新台幣貳仟元由合同炭素工業股份有限公司
負擔。
  理  由
一、抗告意旨略以：抗告人自任職清算人後，即積極清理合同炭
    素工業股份有限公司債權債務，並催告債權人申報債權，惟
    至今因尚有土地應登記在合同炭素工業股份有限公司名下但
    形式上登記為他人所有，而目前是項清算對外已未負有債務
    ，且未積欠稽徵機關稅負，尚未能夠清算完結之原因僅殘存
    土地移轉登記予確實之土地所有權人，然牽連複雜，為徹底
    辦妥起見，抗告人復於前述展期屆滿前，提出聲請再展期6
    個月，惟原審法院僅以抗告人多次向本院聲請展期清算完結
    ，迄今已逾15年仍未完結清算，即認有違清算人應儘速完結
    清算事務以保障股東及債權人之相關義務，且所提出移轉登
    記之相關土地登記資料最後變動日期均在民國89年之前，足
    認抗告人已有多年未盡力處理相關事務，竟予裁定駁回聲請
    ，致使抗告人毫無緩衝時間得以善後，原審之裁定尚有未洽
    ，請求廢棄原裁定等語。
二、按公司法第87條第3 項後段僅規定：「不能於六個月內完結
    清算時，清算人得申敘理由，聲請法院展期」，並未明文規
  　定，清算人僅得聲請展期一次，如清算人並無怠忽執行職務
    之情事，且確實不能於法院准予展延清算之期限內完結清算
    者，應無不許清算人再聲請展期之理由。
三、經查：合同炭素工業股份有限公司之清算過程業據抗告人陳
    明合同炭素工業股份有限公司於63年創設後，因經營不善虧
    損達59,270,000元，該公司所屬股東為避免對債權人造成損
    害，於70年2 月9 日先行以出賣土地方式清償27,000,000元
    ，餘公司債務部分又由股東以墊款方式全部清償完畢，已對
    外並無負擔債務。又合同炭素工業股份有限公司於80年3 月
    3 日呈報清算人以來，即查無欠稅情事，並依公司法之規定
    公告3 次以上請債權人申報債權，亦無人申報，惟合同炭素
    工業股份有限公司於63年建廠時為購買土地，乃購買農地變
    更為工業用地，部分工廠邊緣的土地因與他人所有農地交錯
    ，加以當時的法令農地不可細分買賣，故允將所購得之他人
    農地均仍登記在出賣人名下，因進行清算程序該登記在他人
    名下而實際屬合同炭素工業股份有限公司之土地自應回復登
    記名義為合同炭素工業股份有限公司所有，惟自向本院申報
    清算人起，其中坐落於高雄縣橋頭鄉○○段495 地號土地（
    重測前為高雄縣橋頭鄉○○○段46-5號，以下簡稱系爭土地
    ）實際為合同炭素工業股份有限公司所有土地應有部分，業
    已約定出賣與訴外人日盛木業股份有限公司而登記該應有部
    分之所有權人陳送妹卻已失去音訊遍尋不著，致該土地應有
    部分所有權遲遲無法登記於合同炭素工業股份有限公司名下
    ，債務尚未清償完成而不斷向本院請求展延，並提出合同炭
    素工業股份有限公司70年度資產負債表、營利事業所得稅簽
    證申報查帳報告書、74年6 月30日資產負債表、公告之剪報
    國稅局（80）財高國稅徵字第02422 號函、土地登記謄本、
    切結書、土地買賣契約、同意書等件為據，而抗告人列舉除
    上開土地外其餘已完成所有權歸屬之移轉登記之土地者，計
    有高雄縣橋頭鄉○○段500 號（重測前為白樹子段45-3號）
    、同段502 號（重測前為白樹子段41-8號）及林子頭段
    364-11號等土地，上開土地均同於65年5 月6 日辦理分割，
    由合同炭素工業股份有限公司取得單獨所有後始再行移轉予
    他人，此有該3 筆土地之土地登記謄本及異動索引資料可足
    為憑，是抗告人主張合同炭素工業股份有限公司於清算前僅
    以購買部分農地應有部分使用，事後為清理財產有分割後變
    價分配之必要，尚屬可採，另系爭未完成所有權歸屬之土地
    應有部分係於63年8 月27日由合同炭素工業股份有限公司向
    陳送妹、陸英聯所購買，因僅陳送妹為土地應有部分之登記
    名義人，故陸英聯曾立切結書承諾該土地應有部分出賣過戶
    登記及發生任何糾紛情事，願負一切責任或賠償之責，惟依
    抗告人所提出土地買賣契約書陳送妹、陸英聯之住址「高雄
    縣橋頭鄉○○村里○○路87號」因未為建屋登記，且土地登
    記謄本所載陳送妹之「高雄市鹽埕區壽星里壽星二巷12號」
    因住址未載路名而不完整而均無法查得設址之相關資料，自
    無法查明陸英聯、陳送妹之戶籍資料，因此確無從瞭解陳送
    妹之行蹤以解決實際上該部分土地所有權移轉之問題，此有
    抗告人所提出之切結書、土地買賣契約書、土地登記謄本等
    件在卷可參，是抗告人之清算確因系爭土地之權屬尚未辦理
    完畢而未能清算完結，而系爭土地與其餘已辦理移轉登記之
    土地，因合同炭素工業股份有限公司買受後仍登記在陳送妹
    名下，確實無法於65年間即辦理分割登記並於89年間之前即
    均完成登記事宜，故亦無法以系爭土地無法於89年間之前遲
    未完成所有權移轉登記而認抗告人有怠於進行清算之情事。
四、綜上所述，合同炭素工業股份有限公司之清算仍須找尋得陳
    送妹後始能完成，因陳送妹之行蹤確無法輕易查明，抗告人
    處理清算事務核尚無遲延，原裁定以清算人未盡力處理相關
    清算事務，而認有怠忽執行職務之情事，即予駁回抗告人清
    算期間之延展，參照前揭規定意旨即非妥適，從而抗告人請
    求廢棄另為適當之裁定，尚無不合，爰廢棄原裁定，並展延
    清算期間如主文第2 項、第3 項所示。
五、依非訟事件法第21條、第24條第1 項，裁定如主文。
中　　華　　民　　國　　96　　年　　3 　　月　　30　　日
                      民事第四庭審判長法　官　 黃宏欽
                                      法　官　 黃宣撫
                                      法　官　 古振輝
以上正本證明與原本無異。
本裁定不得抗告。
中　　華　　民　　國　　96　　年　　3 　　月　　30　　日
                                      書記官　陳展榮
